【裁判字號】    99,裁,3553
【裁判日期】    991230
【裁判案由】    耕地三七五租約
【裁判全文】
最  高  行  政  法  院  裁  定
                                      99年度裁字第3553號
上  訴  人  曾華淑（即曾煥宗等34人之被選定當事人）
            施純翠（即曾煥宗等34人之被選定當事人）
            江墩（即曾煥宗等34人之被選定當事人）
被  上訴人  彰化縣員林鎮公所
代  表  人  蔡和昌
參  加  人  黃桂彬
            黃添賜
            黃桂呈
            黃蕭月英
上列當事人間耕地三七五租約事件，上訴人對於中華民國99年10
月6日臺中高等行政法院98年度訴字第408號判決，提起上訴，本
院裁定如下：
    主  文
上訴駁回。
上訴審訴訟費用由上訴人負擔。
    理  由
一、按對於高等行政法院判決之上訴，非以其違背法令為理由，
    不得為之，行政訴訟法第242條定有明文。依同法第243條第
    1項規定，判決不適用法規或適用不當者，為違背法令；而
    判決有同條第2項所列各款情形之一者，為當然違背法令。
    是當事人對於高等行政法院判決上訴，如依行政訴訟法第24
    3條第1項規定，以高等行政法院判決有不適用法規或適用不
    當為理由時，其上訴狀或理由書應有具體之指摘，並揭示該
    法規之條項或其內容；若係成文法以外之法則，應揭示該法
    則之旨趣，倘為司法院解釋或本院之判例，則應揭示該判解
    之字號或其內容。如以行政訴訟法第243條第2項所列各款情
    形為理由時，其上訴狀或理由書，應揭示合於該條項各款之
    事實。上訴狀或理由書如未依此項方法表明者，即難認為已
    對高等行政法院判決之如何違背法令有具體之指摘，其上訴
    自難認為合法。
二、緣上訴人與共有人共有彰化縣員林鎮○○段1054號、1055號
    、1056號土地（下稱系爭土地）由參加人承租，雙方訂有員
    外字第285-1號私有耕地三七五租約，租期至民國97年12月3
    1日屆滿。承租人申請繼續承租，上訴人亦以擴大家庭農場
    經營規模為由申請收回系爭土地自耕。經被上訴人審查後，
    認上訴人以擴大家庭農場經營規模收回系爭土地自耕，有耕
    地三七五減租條例第19條第1項第3款「因出租人收回耕地致
    承租人失其家庭生活依據」規定之情形，爰核定不得收回自
    耕，准由承租人續訂租約6年，並報經彰化縣政府同意備查
    後，以98年5月1日員鎮民字第0980013038號函復上訴人及承
    租人雙方。上訴人不服，循序提起行政訴訟。
三、上訴人以原判決違背法令提起上訴，主張略以：(一)依土地法
    第83條規定及最高法院64年台再字第80號判例意旨，農地雖
    經變更編定為住宅區，若未定有使用期限，仍得繼續為從來
    即農業使用，且該土地仍得為耕地三七五租約之標的，亦當
    然得為自耕家庭農場之標的。原判決以系爭土地已於85年4
    月12日依都市計畫法變更編定○○○區○○道用地，且於98
    年7月29日完成發布實施細部計畫，故非屬耕地三七五減租
    條例所定耕地，不得依該條例第19條第2項收回，為判決不
    適用法規。(二)原判決又以系爭土地為上訴人與他人共有，且
    上訴人與他共有人又分居於臺北市、新北市、彰化縣等地，
    非屬共同生活戶，與農業發展條例第3條第4款及行政院農業
    委員會81年5月15日農企字第1010141A號函所定家庭農場
    定義不符云云；然農業發展條例第3條第5款並未禁止共同經
    營農場，上訴人自得與他共有人共同經營農場，亦不須以共
    同生活戶為要件，原判決就此認定有判決不適用法規及適用
    不當之違法等語，為其論據。經查上訴理由，或係重述其在
    原審業經主張而為原判決摒棄不採之陳詞，或係執其一己之
    法律見解，就原審所為「系爭土地因已依都市計畫法變更編
    定○○○區○○道用地，且於辯論終結前已完成發布實施細
    部計畫，而認非屬耕地三七五減租條例之耕地；另上訴人及
    其他共有人是否合乎共同經營農場之共同生活戶」等事實認
    定而為爭議，核屬就原審取捨證據、認定事實或適用法律之
    職權行使，指摘其為不當，而非具體表明合於不適用法規、
    適用法規不當、或行政訴訟法第243條第2項所列各款之事實
    ，自難認對原判決之如何違背法令已有具體之指摘。依首開
    規定及說明，應認其上訴為不合法。
四、據上論結，本件上訴為不合法。依行政訴訟法第249條第1項
    前段、第104條，民事訴訟法第95條、第78條、第85條第1項
    前段，裁定如主文。
中    華    民    國    99    年    12    月    30    日
                    最高行政法院第六庭
                        審判長法官  藍  獻  林
                              法官  陳  鴻  斌
                              法官  廖  宏  明
                              法官  姜  素  娥
                              法官  林  文  舟

以  上  正  本  證  明  與  原  本  無  異
中    華    民    國    99    年    12    月    30    日
                              書記官  賀  瑞  鸞

司法院資訊處製作；財團法人民間司法改革基金會備份。
